臺灣苗栗地方法院刑事判決
110年度訴字第498號
公  訴  人  臺灣苗栗地方檢察署檢察官
被      告  藍宇祥





指定辯護人  本院公設辯護人蔡文亮
上列被告因違反毒品危害防制條例案件，經檢察官提起公訴（11
0年度偵字第1874號），本院判決如下：
    主  文
甲○○意圖供製造毒品之用，而栽種大麻，處有期徒刑貳年拾月。
扣案如附表編號1至39所示之物，均沒收。
　　犯罪事實
一、甲○○明知大麻係毒品危害防制條例所公告列管之第二級毒品
    ，竟意圖供製造毒品之用，先於民國109年12月7日前某日，
    以網路聯繫真實姓名年籍不詳、帳號暱稱「飛行員」之人購
    得大麻種子3顆，而非法持有大麻種子，並購買栽種大麻器
    具後，自109年12月7日起，在苗栗縣○○鎮○○路0000巷0弄00
    號住處內，備妥燈具、抽風機等栽種設備後，將3顆大麻種
    子播種，待冒芽成枝後分株栽種，期間並定期施以水分，控
    制大麻植栽之濕度、以所架設之燈具照射，擬以此方式栽種
    至大麻成株。惟甲○○栽種之大麻，僅長出大麻植株43株，尚
    未至收成階段，即經警於110年3月8日上午7時6分許，持本
    院核發之搜索票至甲○○上開住處實施搜索，當場扣得如附表
    所示之物而查獲。
二、案經新竹縣政府警察局移送臺灣苗栗地方檢察署檢察官偵查
    起訴。
    理  由
壹、證據能力之說明：
一、本判決所引用被告甲○○（下稱被告）以外之人於審判外之言
    詞或書面陳述，業經本院於審判程序對當事人提示並告以要
    旨，檢察官、被告及辯護人均未就其證據能力聲明異議（本
    院卷第46、87至89頁），應認已獲一致同意作為證據，本院
    審酌相關陳述作成時之情況，尚無違法或證明力明顯過低之
    瑕疵，與本案待證事實復具有相當關連性，認為適當，不論
    該等傳聞證據是否具備刑事訴訟法第159條之1至第159條之4
    所定情形，依同法第159條之5第1項規定，均得作為證據。
二、以下認定犯罪事實所憑之非供述證據，均無違反法定程序而
    取得之情形，依刑事訴訟法第158條之4反面規定，自得作為
    本案證據使用。
貳、得心證之理由：
一、上開犯罪事實，業據被告於警詢、偵訊、本院準備程序及審
    理時均坦承不諱（110年度偵字第1874號卷《下稱偵卷》第41
    至53、137至139頁、本院卷第45至46、90至93頁），核與證
    人林亮竹於警詢、偵訊之證述相符（偵卷第29至37、155至1
    56頁），並有本院搜索票（偵卷第73頁）、新竹縣政府警察
    局搜索、扣押筆錄、扣押物品目錄表（偵卷第79至91頁）、
    扣案植株相片6張（偵卷第99至101頁）、新竹縣政府警察局
    現場勘察報告（偵卷第169至191頁）、法務部調查局濫用藥
    物實驗室110年8月13日調科壹字第11023007620號、第00000
    000000號鑑定書2紙(偵卷第221至223頁)在卷可佐，足認被
    告之任意性自白與事實相符，洵堪採信。
二、綜上所述，本案事證明確，被告之犯行堪以認定，應予依法
    論科。
參、論罪科刑：　
一、核被告所為，係犯毒品危害防制條例第12條第2項之意圖供
    製造毒品之用，而栽種大麻罪。被告於栽種前持有大麻種子
    之低度行為，為栽種大麻之高度行為所吸收，不另論罪。又
    被告自109年12月7日起至110年3月8日上午7時6分許為警查
    獲止，在同一地點栽種大麻植株總計43株之犯行，係基於同
    一犯意，於密切接近之時、地實行，且侵害同一法益，依一
    般社會健全觀念難以強行分開，在刑法評價上，以視為數個
    舉動之接續施行，合為包括之一行為予以評價，較為合理，
    應依接續犯論以一罪。
二、刑之減輕事由：
　　按犯第4條至第8條之罪於偵查及歷次審判中均自白者，減輕
    其刑，毒品危害防制條例第17條第2項定有明文。查被告對
    於上開犯罪事實，於偵查中及本院審理時均坦承不諱，依前
    揭說明，應認被告符合於偵、審中自白之要件，爰依毒品危
    害防制條例第17條第2項之規定減輕其刑。
三、爰審酌被告無視於國家對於杜絕毒品犯罪之禁令，而為栽種
    大麻之犯行，所為實非可取，惟念其於犯後均坦承犯行，犯
    後態度尚佳，及被告於本院審理時自述為國小畢業之智識程
    度，入監前從事粗工、日薪新臺幣1200元之經濟狀況，與前
    妻育有1名成年子女、與證人林亮竹育有1名7歲未成年子女
    之生活狀況（本院卷第93頁）等一切情狀，量處如主文所示
    之刑。
四、沒收：
  ㈠按違禁物，不問屬於犯罪行為人與否，沒收之，刑法第38條
    第1項定有明文。另按大麻種子可供栽種為大麻，雖非第二
    級毒品，但禁止持有，持有大麻種子者，毒品危害防制條例
    第14條第4項設有刑責規定。而大麻植株為自大麻種子發育
    而來，可供為製造第二級毒品大麻之原料，亦係違禁物而禁
    止持有（最高法院110年度台上字第6263號判決意旨參照）
    。扣案如附表編號1、2所示之植株及自植株上採集之葉片，
    經檢驗結果均為大麻（詳見附表備註欄），依上開說明，係
    屬違禁物，均應依刑法第38條第1項規定宣告沒收。至於鑑
    驗中所滅失之部分，既已滅失，爰不再諭知沒收。
　㈡次按犯毒品危害防制條例第12條之罪者，其供犯罪所用之物
    ，不問屬於犯罪行為人與否，均沒收之，同條例第19條第1
    項亦有明定。扣案如附表編號3至39所示之物，均係被告供
    本案栽種大麻之用，業據被告自承在卷（本卷第89、93頁）
    ，應依毒品危害防制條例第19條第1項規定，均宣告沒收之
    。
  ㈢至扣案如附表編號40所示之物，被告於本院審理時供陳與本
    案無關（本院卷第45、89、93頁），且無證據足以證明該物
    品與本案犯罪有何關連性，爰不予宣告沒收。
據上論斷，應依刑事訴訟法第299條第1項前段，毒品危害防制條
例第12條第2項、第17條第2項、第19條第1項，刑法第38條第1項
，判決如主文。
本案經檢察官廖倪凰提起公訴，檢察官楊岳都到庭執行職務。
中　　華　　民　　國    111   年    3    月      23   日
                  刑事第四庭  審判長法　官　羅貞元
　　                                法　官  郭世顏
   　　                             法　官　紀雅惠
以上正本證明與原本無異。
如不服本判決應於收受判決後20日內向本院提出上訴書狀，並應
敘述具體理由（均應附繕本）。
中　　華　　民　　國    111   年    3    月      23   日
                                    書記官  陳信全
附錄本案論罪科刑法條：
毒品危害防制條例第12條
意圖供製造毒品之用，而栽種罌粟或古柯者，處無期徒刑或7年
以上有期徒刑，得併科新臺幣7百萬元以下罰金。
意圖供製造毒品之用，而栽種大麻者，處5年以上有期徒刑，得
併科新臺幣5百萬元以下罰金。
前二項之未遂犯罰之。
附表：
編號 物品名稱 數量 備註  1 大麻植株 43株 送驗之煙草檢品，經檢驗含第二級第24項毒品大麻成分，有法務部調查局濫用藥物實驗室110年8月13日調科壹字第11023007620、00000000000號鑑定書在卷可參（偵卷第221至223頁）。  2 大麻葉（其中1包為警方現場蒐集葉片，驗餘淨重0.14公克；另1包則係警方為蒐證自植株上裁剪葉片，驗餘淨重147.19公克） 2包   3 華為平板 1台   4 土壤檢測儀 4台   5 抽風機設備（含 風管）  1組   6 灑水器  1個   7 必達開花肥   1個   8 小蘇打 1個   9 必旺開花肥  1個   10 檸檬酸 2個   11 蟻絕劑  1個   12 磅 秤 1個   13 除氯氨水質穩定劑  1個   14 溫室帳蓬 1組   15 水質穩定劑 2個   16 水耕植物營養液 1個   17 淡水ph降低劑  1個   18 漏斗  1個   19 花寶水溶性肥料  1個   20 水溶性速效肥 1個   21 燈泡 4個   22 反光罩 1個   23 魔水天然黑水精華 1個   24 鋁箔紙 1個   25 自製燈罩 1個   26 培養土 5包   27 剪刀 1個   28 竹醋液 1個   29 蒜頭驅蟲液 1個   30 噴水容器 1個   31 放大鏡 1個   32 溫度計 1個   33 28瓦燈泡 14個   34 燈架含電線及風扇 1組   35 溫溼度計 1個   36 紫外線燈 2個   37 吸管 1個   38 延長線 2個   39 二氧化碳打氣設備 1組   40 烤箱 1個